臺灣嘉義地方法院刑事判決
110年度交易字第489號
公  訴  人  臺灣嘉義地方檢察署檢察官
被      告  姚泰米

上列被告因過失傷害案件，經檢察官提起公訴（110年度偵字第8
676號），本院判決如下：
    主  文
姚泰米犯過失傷害罪，處有期徒刑肆月，如易科罰金，以新臺幣
壹仟元折算壹日。
    事  實
一、姚泰米於民國110年2月6日上午10時許，駕駛車牌號碼0000-
    00號自用小客車，沿嘉義市西區北港路由西往東方向行駛，
    於行經該路與世賢路交岔路口欲右轉時，本應注意車輛行駛
    至交岔路口，轉彎車應暫停讓直行車先行，且依當時之客觀
    情況，並無不能注意之情事，竟疏未注意其右後方之機車道
    適有葉○○騎乘車牌號碼000-000號普通重型機車沿北港路由
    西往東方向駛至，未禮讓直行之葉○○所騎乘之機車即貿然靠
    右欲右轉，葉○○見狀煞停不及而發生碰撞，並因此受有左鎖
    骨骨折、腦震盪後症候群之傷害。
二、案經葉○○訴由臺灣嘉義地方檢察署檢察官偵查起訴。
    理  由
一、本案所引用之供述證據，檢察官及被告姚泰米均同意有證據
    能力（見本院交易字卷第35至36頁），本院審酌該等供述證
    據作成時情況，並無違法取證之瑕疵，與待證事實均具有關
    聯，以之作為證據應屬適當。又本案所引用之非供述證據，
    均與本件事實具有自然關聯性，且無證據證明係公務員違背
    法定程序所取得，是後述所引用之供述及非供述證據均有證
    據能力，先予敘明。
二、訊據被告固坦承有於上開時間、地點發生車禍，惟矢口否認
    有何過失傷害之犯行，辯稱：其開車要右轉，旁邊有車輛等
    著要進去洗車廠，要其先不要過，其就停著，對方機車騎很
    快從右後方過來，衣服打到其後照鏡，自己摔倒倒地，沒有
    發生碰撞，其沒有錯等語。經查：
  ㈠被告於110年2月6日上午10時許，駕駛車牌號碼0000-00號自
    用小客車，沿嘉義市西區北港路由西往東方向行駛，於行經
    該路與世賢路交岔路口時欲右轉，適葉○○騎乘車牌號碼000-
    000號普通重型機車沿北港路由西往東方向駛至，葉○○有人
    車倒地等情，業經被告於警詢、偵訊、本院準備程序及審理
    時均坦認（見110年度他字第1151號卷【下稱他字卷】第16
    頁正反面、32頁，本院交易字卷第33至34、66頁），核與證
    人即告訴人葉○○於警詢及本院審理時之證述相符（見他字卷
    第15頁正反面，本院交易字卷第52至56頁），並有道路交通
    事故現場圖、道路交通事故調查報告表（一）、（二）、現
    場照片等件在卷可稽（見他字卷第12至14、20至26頁反面）
    。又葉○○因倒地而受傷，並前往戴德森醫療財團法人嘉義基
    督教醫院治療，經診斷出受有左側鎖骨骨折、腦震盪後症候
    群之傷害等情，亦經證人葉○○於本院審理時證述無訛（見本
    院交易字卷第56至57頁），並有戴德森醫療財團法人嘉義基
    督教醫院診斷證明書等件附卷足憑（見他字卷第5至6頁），
    是此部分之事實，首堪認定。
  ㈡證人葉○○於警詢、偵訊及本院審理時均一致證稱：其行駛至
    北港路與世賢路口，要直行通過時，前方同向有一台自用小
    客車要右轉，其趕緊要煞車，但還是撞上去，其左側車身遭
    對方碰撞，人車倒地，是左側身體倒地，其確定騎機車與被
    告的車輛有碰撞，其衣服沒有勾到被告車輛的後照鏡，也不
    是自摔倒地等語（見他字卷第15、33頁，本院交易字卷第52
    至53、55至57頁），稽諸葉○○上開證詞內容，就本案車禍事
    故發生之經過及有與被告之車輛發生碰撞等主要情節，所為
    證詞具體明確，前後一致，應非憑空杜撰之詞。又員警於獲
    報到場處理時，有對葉○○之機車拍照，可見葉○○之機車左側
    車身側條有擦痕及破裂之情形，此有照片等件在卷可稽（見
    他字卷第24頁反面至25頁），核與證人葉○○上開證稱其因遭
    被告碰撞導致其左側身體著地、車輛也倒地等語（見他字卷
    第15頁，本院交易字卷第55至56頁）相符，是葉○○上開證述
    內容，堪信為真，可徵被告之車輛與葉○○之機車確實有發生
    碰撞，導致葉○○人車倒地及受傷等情無訛，葉○○所受上開傷
    勢與被告之駕駛行為間具有相當因果關係乙節，應可認定。
    被告雖辯稱葉○○是衣服打到後照鏡後自摔倒地等語，且其聲
    請傳喚之證人即其配偶吳○○於本院審理時證稱：其車輛沒有
    刮痕，對方是自己摔倒的，對方是要從其車輛右前方繞過去
    ，才會勾到車輛的後視鏡等語（見本院交易字卷第62、64至
    65頁），然證人吳○○於本院審理時亦證稱：其當天坐在車輛
    的駕駛座後方等語（見本院交易字卷第63頁），可知吳○○坐
    的位置與發生碰撞之位置即被告車輛的右側有一段距離，其
    由該位置是否確實能夠看到葉○○之衣服勾到被告車輛後視鏡
    之情形，並非無疑。又葉○○係以正常方式騎乘機車於路上直
    行，因遇被告駕駛車輛右轉而煞車，殊難想像會僅有身上穿
    的衣服勾到被告車輛後視鏡之情形。參以吳○○為被告之配偶
    ，與被告為至親，本有較高迴護被告之可能，且吳○○於本院
    審理時數次出言指導被告該如何答辯，堪認吳○○上開於本院
    審理時之證述，應為迴護被告之詞，要難逕以採信。至被告
    雖又辯稱其車輛沒有受傷等語（見本院交易字卷第33頁）、
    證人吳○○亦證稱被告車輛並無刮痕等語，然車輛於發生碰撞
    後是否有刮痕，端視兩車碰撞之相對位置、材質、速度、力
    道而異，非謂兩車一有碰撞，必然兩車車身均會有刮痕，是
    縱被告及吳○○此部分所述為真，亦無法推論被告之車輛與葉
    ○○之車輛並未發生碰撞，尚不能逕以此而為有利於被告之認
    定。
  ㈢被告雖又辯稱其並無過失等語，然查：
　　⒈汽車行駛至交岔路口，轉彎車應讓直行車先行，道路交通
      安全規則第102條第1項第7款定有明文。經查，本案車禍
      事故發生時，被告既係行駛於北港路上欲右轉駛入世賢路
      ，此經本院認定如前，其即應注意是否有直行車輛、直行
      車輛之車速、距離，並禮讓直行車先行，如此才能維護行
      車安全及避免危險，而依當時之客觀情況為天候晴、日間
      自然光線、柏油路面、路面乾燥、無缺陷、無障礙物、視
      距良好，此有道路交通事故調查報告表（一）附卷足憑（
      見他字卷第13頁），堪認被告並無不能注意之情事，參以
      被告於偵訊及本院準備程序時均供稱：其打方向燈，看後
      照鏡，其要右轉時有先看一下，都沒有機車等語（見他字
      卷第32頁，本院交易字卷第66頁），則被告於右轉時已有
      看後照鏡，自應能夠注意到正常連續直行駛至該處之車輛
      即葉○○之機車，被告仍未能充分注意，才會未禮讓直行車
      先行即貿然右轉，並因此發生本案車禍事故，被告自有轉
      彎車未禮讓直行車先行之過失甚明。
　　⒉被告雖又辯稱：其只有打方向燈，還沒有轉，就有人過來
      撞其等語（見他字卷第32頁，本院交易字卷第35頁）、證
      人吳○○於本院審理時證稱：其和被告正要起步，等要轉彎
      ，就看到一個黑影，騎車騎很快等語（見本院交易字卷第
      63頁），然經核與證人葉○○於本院審理時證稱：其看到被
      告車輛時，被告的車身部分在汽車道上，車頭在機車道上
      ，被告的車輛一直在行走的狀態等語（見本院交易字卷第
      54、57頁）已有不符，又被告及葉○○均係行駛於北港路由
      西往東方向，該方向道路有4線道，最右方為機慢車優先
      車道，右方數來第二線道為直行右轉車道，此有道路交通
      事故現場圖在卷可稽（見他字卷第12頁），而於本案車禍
      事故發生時，葉○○係行駛於最右方之機慢車優先車道，被
      告則是行駛在右方數來第二線道，此經被告供述、證人葉
      ○○、吳○○證述一致無訛（見本院交易字卷第53至55、65、
      66頁），又員警於獲報到場處理時，被告車輛之車頭係往
      世賢路方向偏，車輛後輪位於北港路最右方機慢車優先車
      道前方之斑馬線上及兩段式左轉待轉區內，此有現場照片
      在卷可稽（見他字卷第20至21、23頁反面），參以被告供
      稱、吳○○證稱：被告之車輛於本案車禍事故發生後並未移
      動，照片中之被告車輛位置就是本案車禍事故發生時的位
      置等語（見本院交易字卷第34、64頁），足認於本案車禍
      事故發生時，被告之車輛已自北港路右方數來第二線道向
      右轉至靠近世賢路之位置，被告辯稱其還沒轉等語，要非
      可採。
　　⒊至證人吳○○於本院審理時雖證稱：葉○○的車速應該有60公
      里等語（見本院交易字卷第63頁），然核與證人葉○○於本
      院審理時證稱：其當時時速約30至40公里等語（見本院交
      易字卷第55頁）不符，又經檢察官當庭詢問吳○○如何判斷
      葉○○之時速，吳○○答稱：就是速度很快等語（見本院交易
      字卷第64頁），可見吳○○上開回答當係出於自行推測，實
      無法以此逕推論葉○○有超速或有何過失行為。況葉○○為直
      行車，被告為轉彎車，被告本應優先禮讓葉○○之機車先行
      ，是縱吳○○上開證述內容為真，亦難逕認葉○○之駕駛行為
      與本案車禍事故之發生間有相當因果關係。
  ㈣綜上，被告所辯不足採信，本案事證明確，被告之犯行堪可
    認定，應依法論科。
三、論罪科刑：
  ㈠核被告所為，係犯刑法第284條前段之過失傷害罪。
  ㈡被告於肇事後停留現場，於員警到場處理且尚不知悉肇事者
    為何人前，主動坦承肇事，嗣後並接受偵訊，接受裁判，此
    經被告供述明確（見本院交易字卷第34頁），並有嘉義市政
    府警察局道路交通事故肇事人自首情形紀錄表附卷可稽（見
    他字卷17頁）。又刑法第62條有關自首減刑之規定，本為使
    犯罪事實易於發覺及獎勵犯人知所悔悟而設，故犯人就其犯
    罪行為苟已向司法警察（官）自首，縱令對於犯罪之原因未
    肯盡情披露，仍不失有自首之效力。又該條自首減刑之規定
    ，於94年2月2日修正公布、95年7月1日施行，由一律必減其
    刑，修正為得減輕其刑，其修正說明闡述自首之動機不一而
    足，有出於內心悔悟者，有出於情勢所迫者，亦有出於預期
    邀獲必減之寬典者，倘一律必減其刑，難於獲致公平，乃修
    正為委由裁判者視具體情形決定減輕其刑與否，可符公平之
    旨（最高法院111年度台上字第233號判決意旨參照）。經查
    ，本案員警到場後依照現場客觀跡證，極易查知被告即為肇
    事者，是被告主動坦承肇事對於節省司法資源之助益有限，
    又依據證人吳○○於本院審理時之證述內容（見本院交易字卷
    第62頁），可知被告及吳○○於本案車禍事故發生後旋即大聲
    斥責葉○○，且被告於偵查及本院審理之過程中，始終將責任
    全部歸咎於葉○○身上，除強制險核准給付之部分外，亦不願
    賠償葉○○（見他字卷第33頁，本院交易字卷第41頁），難認
    其有擔負自身過失駕駛行為責任之意，本院審酌上開各節，
    爰不依刑法第62條前段之規定減輕其刑，附此敘明。
  ㈢爰以行為人之責任為基礎，審酌被告駕駛車輛行經交岔路口
    右轉時，未能遵守交通規則，未確認安全並禮讓直行先行即
    貿然右轉，造成本案車禍事故發生，使葉○○受有如上所述之
    傷害，所為實有不該，兼衡葉○○所受之傷勢並非僅止於皮肉
    傷之傷勢程度、被告過失之情節與程度、葉○○並無過失、被
    告於本院審理時自承小學畢業之智識程度、已婚、業工之生
    活狀況（見本院交易字卷第67頁）、迄今未能與葉○○達成調
    解並賠償葉○○之損失、否認犯行之態度及其前科素行等一切
    情狀，量處如主文所示之刑，並諭知易科罰金之折算標準，
    以示懲儆。
據上論斷，應依刑事訴訟法第299條第1項前段，判決如主文。
本案經檢察官陳睿明提起公訴，檢察官徐鈺婷到庭執行職務。
中　　華　　民　　國　　111 　年　　4 　　月　　27　　日
　　　　　　　　　刑事第六庭  法　官　官怡臻
以上正本證明與原本無異。
如不服本判決應於收受判決後20日內向本院提出上訴書狀，並應
敘述具體理由；其未敘述上訴理由者，應於上訴期間屆滿後20日
內向本院補提理由書（均須附繕本）「切勿逕送上級法院」。告
訴人或被害人如對於本判決不服者，應具備理由請求檢察官上訴
，其上訴期間之計算係以檢察官收受判決正本之日期為準。
中　　華　　民　　國　　111 　年　　4 　　月　　27　　日
                              書記官  李彥廷
附錄本案論罪科刑法條：
中華民國刑法第284 條
因過失傷害人者，處1 年以下有期徒刑、拘役或10萬元以下罰金
；致重傷者，處3 年以下有期徒刑、拘役或30萬元以下罰金。